【裁判字號】    99,審訴,3226
【裁判日期】    990929
【裁判案由】    毒品危害防制條例
【裁判全文】
臺灣高雄地方法院刑事判決            99年度審訴字第3226號
公  訴  人  臺灣高雄地方法院檢察署檢察官
被      告  乙○○
上列被告因違反毒品危害防制條例案件，經檢察官提起公訴（99
年度毒偵字第4535號），被告於本院準備程序進行中為有罪之陳
述，經本院合議庭裁定由受命法官獨任改依簡式審判程序審理，
並判決如下：
    主  文
乙○○施用第一級毒品，處有期徒刑拾月；又施用第二級毒品，
處有期徒刑陸月。應執行有期徒刑壹年貳月。
    事  實
一、乙○○前因施用毒品案件，經臺灣臺中地方法院（下稱臺中
    地院）以民國89年度毒聲字第6369號裁定送觀察勒戒後，因
    無繼續施用毒品傾向，於90年8 月29日執行完畢釋放，並經
    臺灣臺東地方法院檢察署檢察官於同日以90年度毒偵字第25
    7 號為不起訴處分確定。復於94年間，因竊盜案件，經臺灣
    桃園地方法院（下稱桃園地院）以94年度訴字第1141號判決
    判處有期徒刑10月確定。另因侵占、轉讓、施用毒品案件，
    經桃園地院以94年度訴字第129 號判決，判處有期徒刑6 月
    、8 月、10月、6 月，應執行有期徒刑2 年3 月，上訴後，
    經臺灣高等法院以95年度上易字第171 號判決駁回上訴，而
    告確定。另因偽證案件，經桃園地院以95年度訴字第1414號
    判決判處有期徒刑10月確定。上開各罪嗣經臺灣高等法院以
    95年度聲字第3893號裁定應執行有期徒刑3 年10月確定。另
    因違反槍砲彈藥刀械管制條例案件，經臺中地院以94年度訴
    字第2225號判決判處有期徒刑3 年2 月，併科罰金新臺幣6
    萬元確定。上開各罪嗣經桃園地院以96年度聲減字第4281號
    裁定部分犯行予以減刑，且與不得減刑之罪合併定應執行有
    期徒刑4 年6 月確定，上開各罪之刑接續執行，於98年1 月
    16日縮短刑期假釋出監。復於98年間，因再犯施用毒品案件
    ，經桃園地院以99年度審訴緝字第54號判決判處有期徒刑10
    月、6 月，應執行有期徒刑1 年1 月確定。另因再犯施用毒
    品案件，經桃園地院以99年度審訴緝字第60號判決判處有期
    徒刑11月、7 月，應執行有期徒刑1 年2 月確定。前開假釋
    亦經撤銷而執行殘刑（殘刑11月又25日），上開各罪之刑接
    續執行，於99年4 月5 日入監服刑（現執行中，不構成累犯
    ）。猶不知戒絕毒癮，明知海洛因及甲基安非他命分別係毒
    品危害防制條例第2 條第2 項第1 款及第2 款所明定之第一
    級及第二級毒品，不得持有、施用，復基於施用第一級毒品
    海洛因、第二級毒品甲基安非他命之犯意，於99年4 月5 日
    下午2 、3 時許，在其斯時位於高雄縣仁武鄉○○○路81號
    居所內，先以將甲基安非他命置入玻璃球燒烤，待產生煙霧
    後，吸食煙霧之方式，施用第二級毒品甲基安非他命1 次；
    嗣以將海洛因摻水後，置入針筒注射手臂血管之方式，施用
    第一級毒品海洛因1 次。嗣於99年4 月5 日下午3 時10分許
    ，在高雄市○○區○○路與同盟路口，因另案通緝為警查獲
    ，經得其同意採集尿液送驗，檢驗結果呈嗎啡及甲基安非他
    命陽性反應，而知悉上情。
二、案經高雄市政府警察局移送臺灣高雄地方法院檢察署檢察官
    偵查起訴。
    理  由
一、本件被告乙○○所犯均係死刑、無期徒刑、最輕本刑為3 年
    以上有期徒刑以外之罪，其於準備程序中，就被訴事實均為
    有罪之陳述，經本院告知簡式審判程序之旨，並聽取檢察官
    及被告之意見後，合議庭裁定由受命法官獨任進行簡式審判
    程序，合先敘明。
二、上開事實，業據被告於偵訊及本院審理時坦承不諱（見偵卷
    第15至16頁、本院卷第22頁反面）。且經警採集其尿液送高
    雄市立凱旋醫院檢驗結果，被告尿液分呈嗎啡及甲基安非他
    命陽性反應，有勘察採證同意書、高雄市政府警察局保安警
    察大隊刑案移送專責組偵辦毒品危害防制條例嫌疑人尿液採
    證代碼表2 紙、高雄市立凱旋醫院濫用藥物尿液檢驗報告可
    稽（見警卷第7 至10頁）。爰審酌：（一）氣相層析質譜儀
    （GC／MS）乃目前就藥物篩檢結果必須進一步確認時最常採
    用之確認方法，因此在良好的操作條件之下，以氣相層析質
    譜儀作藥物及其代謝物之定性及定量分析，幾乎不會有偽陽
    性反應產生，業經行政院國軍退除役官兵輔導委員會台北榮
    民總醫院於83年4 月7 日以（83）北總內字第03059 號函示
    明確。（二）海洛因係嗎啡經化學合成之半人工合成品，毒
    性倍於嗎啡，其經吸食或施打入人體，經新陳代謝作用又分
    解成嗎啡，故海洛因在進入人體後，均以嗎啡型態排於尿液
    中，故於吸食或施打海洛因者尿液中，可檢出嗎啡陽性反應
    ，業經憲兵司令部80年5 月7 日以（80）鑑驗字第1746號函
    示明確。（三）而甲基安非他命經口服投與後約百分之70於
    24小時內自尿中排出，約百分之90於96小時內自尿中排出，
    且甲基安非他命成分之檢出與其投與方式、投與量、個人體
    質、採尿時間與檢測儀器之精密度等諸多方式有關，因此僅
    憑尿液中呈甲基安非他命陽性反應，並無法確實推算吸食時
    間距採集時間之長短，惟依上述資料推斷，最長不會超過4
    日即96小時，亦經行政院衛生署藥物食品檢驗局81年2 月8
    日81藥檢一字第001156號函示明確。從而，被告尿液經以氣
    相層析質譜儀鑑驗後，結果分呈嗎啡及甲基安非他命陽性反
    應，已如前述，是依前開函示意旨，被告自白核與事實相符
    。
三、按毒品危害防制條例於92年7 月9 日修正公布，自93年1 月
    9 日施行，其中第20條、第23條將施用毒品之刑事處遇程序
    ，區分為「初犯」及「5 年內再犯」、「5 年後再犯」。依
    其立法理由之說明：「初犯」，經觀察、勒戒或強制戒治後
    ，應為不起訴處分或不付審理之裁定；經觀察、勒戒或強制
    戒治執行完畢釋放後，「5 年內再犯」者，因其再犯率甚高
    ，原實施之觀察、勒戒及強制戒治既已無法收其實效，爰依
    法追訴或裁定交付審理。至於經觀察、勒戒或強制戒治執行
    完畢釋放後，「5 年後再犯」者，前所實施之觀察、勒戒或
    強制戒治已足以遮斷其施用毒品之毒癮，為期自新及協助其
    斷除毒癮，仍適用「初犯」規定，先經觀察、勒戒或強制戒
    治之程序。從而依修正後之規定，僅限於「初犯」及「5 年
    後再犯」二種情形，始應先經觀察、勒戒或強制戒治程序。
    倘被告於5 年內已再犯，經依法追訴處罰，縱其第3 次（或
    第3 次以上）再度施用毒品之時間，在初犯經觀察、勒戒或
    強制戒治執行完畢釋放5 年以後，已不合於「5 年後再犯」
    之規定，且因已於「5 年內再犯」，顯見其再犯率甚高，原
    實施觀察、勒戒或強制戒治，已無法收其實效，即應依該條
    例第10條處罰（最高法院95年5 月9 日95年度第7 次刑事庭
    會議決議參照）。查被告前因施用毒品案件，經臺中地院以
    89年度毒聲字第6369號裁定送觀察勒戒後，因無繼續施用毒
    品傾向，於90年8 月29日執行完畢釋放，並經臺灣臺東地方
    法院檢察署檢察官於同日以90年度毒偵字第257 號為不起訴
    處分確定。復於94年間，因侵占、轉讓、施用毒品案件，經
    桃園地院以94年度訴字第129 號判決，判處有期徒刑6 月、
    8 月、10月、6 月，應執行有期徒刑2 年3 月，上訴後，經
    臺灣高等法院以95年度上易字第171 號判決駁回上訴，而告
    確定之事實，有臺灣高等法院被告前案紀錄表在卷可憑。是
    被告雖係於上開觀察勒戒執行完畢釋放5 年後再犯本案2 罪
    ，然其前次所犯臺灣高等法院95年度上易字第171 號施用毒
    品案件，係在上開觀察勒戒執行完畢後5 年內所為，而屬「
    5 年內再犯」之情形，依最高法院上開決議之意旨，被告本
    件施用海洛因及甲基安非他命之犯行，均應依法論科。從而
    ，本案事證明確，被告犯行，堪予認定。
四、核被告所為，係犯毒品危害防制條例第10條第1 項之施用第
    一級毒品及同條例第10條第2 項之施用第二級毒品罪。被告
    持有第一級、第二級毒品之行為，均已為其後施用之高度行
    為所吸收，均不另論罪。被告所犯上開施用第一級毒品罪及
    施用第二級毒品罪，犯意各別、行為互殊，應分論併罰。本
    院審酌被告前經觀察勒戒及有期徒刑執行完畢，猶不思戒除
    毒癮，顯見其並無堅定戒癮之意志，惟念其行為尚未危害他
    人及其犯後能坦承犯行，態度尚稱良好等一切情狀，分別量
    處如主文所示之刑，並依刑法第51條第5 款之規定，定其應
    執行刑，以資警惕。
據上論斷，應依刑事訴訟法第273 條之1 第1 項、第299 條第1
項前段，毒品危害防制條例第10條第1 項、第2 項，刑法第11條
前段、第51條第5 款，判決如主文。
本案經檢察官甲○○到庭執行職務。
中    華    民    國    99    年     9    月    29    日
                    刑事第十庭  法  官  方錦源
以上正本證明與原本無異。
如不服本判決應於收受本判決後10日內向本院提出上訴書狀，並
應敘述具體理由，如未敘述上訴理由者，應於上訴期間屆滿後20
日內補提理由書狀於本院（均須按他造當事人之人數附繕本）「
切勿逕送上級法院」。
中    華    民    國    99    年     9    月    29    日
                                書記官  黃勤涵
附錄條文：
毒品危害防制條例第10條第1 項、第2 項：
施用第一級毒品者，處6 月以上5 年以下有期徒刑。
施用第二級毒品者，處3 年以下有期徒刑。

司法院資訊處製作；財團法人民間司法改革基金會備份。
